【裁判字號】    98,交聲,349
【裁判日期】    981231
【裁判案由】    違反道路交通管理處罰條例聲明異議
【裁判全文】
臺灣花蓮地方法院交通事件裁定         98年度交聲字第349號
原處分機關  交通部公路總局臺北區監理所花蓮監理站
異  議  人  甲○○
上列異議人即受處分人因違反道路交通管理處罰條例案件，對於
交通部公路總局臺北區監理所花蓮監理站於民國98年9月18 日以
花監違字第裁44-E00000000號（原舉發通知單號碼：竹市警交字
第E00000000 號）違反道路交通管理事件裁決書所為之處分，聲
明異議，本院裁定如下：
    主  文
原處分撤銷。
甲○○不罰。
    理  由
一、原處分意旨略以：異議人即受處分人甲○○於民國98年8月4
    日晚間晚間10時33分許，騎乘車牌號碼BJD-290 號重型機車
    ，行經新竹市○○路與西大路口時，經警發現其重型機車未
    懸掛號牌，以異議人違反道路交通管理處罰條例第12 條第1
    項第7款、第2項之規定，掣開竹市警交字第E00000000 號違
    反道路交通管理事件通知單舉發，嗣原處分機關於98年9 月
    18日依違反道路交通管理處罰條例第12條第1項第7款、第 2
    項之規定，裁處異議人罰鍰新臺幣（下同）5400元並吊銷汽
    車牌照等語。
二、聲明異議意旨略以：伊於98年8月4日晚間10時許，將其機車
    停放店家門口，欲牽車返家時，車牌突然掉落，查看原因為
    固定車牌之螺絲孔裂開，導致無法確實將車牌掛回，因擔心
    掉落車牌再度掉落，於是將該車牌放置於皮包內，又因當時
    機車行均已關門，無法立即送修，始騎乘該機車返家，並非
    故意不依指定懸掛號牌，而且於警員攔查時已拿出該車牌並
    說明上開情事，然警員未查仍逕行開單，爰依法聲明異議，
    請求撤銷原處分云云。
三、按法院受理有關交通事件，準用刑事訴訟法之規定，道路交
    通管理處罰條例第89條前段定有明文，故參酌刑事訴訟法第
    154 條第2 項規定意旨，交通違規事件實亦應依證據認定之
    ，無證據不得認定其違規事實。而所謂證據，係指足以認定
    異議人確有違規行為之積極證據而言，該項證據自須適合於
    違規事實之認定，始得採為論斷之依據。苟積極證據不足為
    不利於違規事實之認定時，即應為有利於異議人之認定。又
    汽車已領有號牌而未懸掛或不依指定位置懸掛者，處汽車所
    有人3600元以上10800元以下罰鍰，並禁止其行駛；前項第5
    款至第7款之牌照吊銷之，道路交通管理處罰條例第12條第1
    項第7款、第2項後段固有規定，惟須駕駛人或汽車所有人主
    觀上有不掛號牌之決意並進而不將號牌懸掛於指定位置之行
    為，客觀上號牌亦確有未依規定懸掛之情形，始與該款之規
    定相符合，倘若行為人具有正當之理由而有未懸掛號牌之行
    為，即與該規定之要件不符，合先敘明。
四、查異議人於前揭時、地，騎乘上開重型機車，行經新竹市○
    ○路與西大路口，因未依規定懸掛機車號牌，經新竹市警察
    局第一分局北門派出所（下簡稱北門派出所）值勤員警當場
    攔查，並掣發舉發通知單，嗣經原處分機關依據道路交通管
    理處罰條例第12條第1項第7款、第2 項規定科處異議人罰鍰
    5400元，並吊銷牌照之事實，為異議人所不爭執，並有新竹
    市警察局第一分局北門派出所竹市警交字第E00000000 號舉
    發通知單、交通部公路總局臺北區監理所花蓮監理站第裁44
    -E00000000號裁決書各1 紙在卷可憑，此部分事實固堪以認
    定。惟經本院依職權向原舉發單位即北門派出所警員查詢有
    關異議人本件交通違規情形，北門派出所舉發員警林鈺衝表
    示無法確定舉發當時該固定號牌之螺絲孔有無裂開情形，此
    有本院電話紀錄表1 張在卷可稽。另由異議人提出之車況照
    片觀之，系爭車輛於號牌螺絲、支架部分確實有斷裂痕跡，
    此有車況照片4 張附卷可佐，是異議人辯稱因號牌螺絲、支
    架斷裂導致無法懸掛號牌等情，應非子虛。再佐以附卷舉發
    通知單之記載，本件舉發之違規時間為98年8月4日「晚間10
    時33分許」，斯時一般機車修理行均已結束當天營業，實難
    期待異議人能於當時找到機車修理行維修懸掛車牌，則異議
    人辯稱當時機車行均已關門，尚非全然無據。從而，本件尚
    無積極證據足證異議人主觀上有不懸掛號牌之故意並進而未
    懸掛號牌之行為，應認行為人係具有正當之理由而未懸掛號
    牌，從而即與該規定之要件不符。
五、綜上，原處分機關未予詳查，即遽予裁罰，實有未洽。本件
    異議為有理由，原處分應予撤銷，另諭知異議人不罰，以期
    適法。
據上論結，應依道路交通案件處理辦法第20條前段，裁定如主文
。
中    華    民    國    98    年    12    月    31    日
                   交通法庭      法  官 陳世博
上列正本證明與原本無異。
如對本裁定不服，應於送達後5 日內，向本院提出抗告狀（應抄
附繕本）。
中    華    民    國    98    年    12    月    31    日
                                 書記官

司法院資訊處製作；財團法人民間司法改革基金會備份。
